臺灣高等法院刑事判決　　　　　　　　　　　　　九十三年度上訴字第一七九三號
　　上　訴　人　甲○○
　　即　被　告
右上訴人因違反毒品危害防制條例案件，不服臺灣板橋地方法院九十三年度訴字第三
六三號，中華民國九十三年五月二十四日第一審判決（起訴案號：臺灣板橋地方法院
檢察署九十二年度毒偵字第四０一四號），提起上訴暨經檢察官移送併案審理（偵查
案號：臺灣板橋地方法院檢察署九十三年度核退毒偵字第七九一號），本院判決如左
：
    主      文
原判決撤銷。
甲○○連續施用第壹級毒品，累犯，處有期徒刑拾壹月。扣案海洛因壹包（淨重壹拾
點柒公克）、海洛因包（合計淨重肆點零肆公克）、海洛因肆包（淨重點柒公
克）、注射針筒一支均沒收，海洛因銷燬之。又連續施用第貳級毒品，累犯，處有期
徒刑捌月。扣案安非他命壹包（淨重零點伍公克）、安非他命貳包（合計淨重陸點
公克）、安非他命陸包（合計淨重壹伍捌公克）、安非他命陸包（合計重陸點伍
公克）、大麻壹包（淨重捌點壹公克）均沒收銷燬，分裝袋貳拾捌個、吸食器壹組
均沒收之。應執行有期徒刑壹年肆月。扣案海洛因壹包（淨重壹拾點柒公克）、海
洛因包（合計淨重肆點零肆公克）、海洛因肆包（淨重點柒公克）及安非他命壹
包（淨重零點伍公克）、安非他命貳包（合計淨重陸點公克）、安非他命陸包（
合計淨重壹伍捌公克）、安非他命陸包（合計重陸點伍公克）、大麻壹包（淨重捌
點壹公克）均沒收銷燬，注射針筒壹支、分裝袋貳拾捌個、吸食器貳組及吸管肆支
均沒收之。
    事      實
一、甲○○前於民國八十七年間因施用毒品罪，由法院裁定送觀察勒戒，執行後已無
    繼續施用毒品傾向，而經臺灣板橋地方法院檢察署檢察官於八十七年十二月三日
    為不起訴處分確定。復於八十八年間二犯施用毒品罪經法院裁定送觀察勒戒，惟
    因有繼續施用毒品傾向再送勒戒處所施以強制戒治一年，嗣因強制戒治期滿而於
    九十年五月十五日釋放，並由臺灣板橋地方法院檢察署檢察官為不起訴處分確定
    。另其曾於九十年間因竊盜及轉讓第二級毒品罪經原審法院分別判處有期徒刑九
    月及十月，並定應執行刑為一年六月，再經本院上訴駁回確定，於九十一年六月
    二十日入監服刑後，業於九十二年八月二十七日假釋出獄同時交付保護管束，並
    於同年十一月二十五日保護管束期滿視為已執行完畢。詎猶不知悔改，復於前案
    強制戒治執行完畢釋放後五年內，為下列犯罪行為：
    (一)基於施用第二級毒品安非他命之概括犯意，於九十二年十二月十四日十三時許
      ，在不詳處所，以吸食器燒烤煙燻之方式，施用第二級毒品安非他命一次。
    (二)承前施用第二級毒品之概括犯意，及另基於施用第一級毒品海洛因之概括犯意
      ，於九十二年十二月二十日凌晨二時五十分為警採尿前九十六、二十六小時內
      之某時許，在不詳處所，先後以吸食器燒烤煙燻之方式施用第二級毒品安非他
      命一次，及以不詳方式施用第一級毒品海洛因一次。嗣經警於九十二年十二月
      十九日二十一時許，在臺北縣中和市○○路四六九巷七九弄二四號六樓頂當場
      查獲，並扣得海洛因一包（淨重一○．七三公克）、安非他命一包（淨重○．
      五三公克）。
    (三)基於前開施用第一、二級毒品之概括犯意，於九十三年一月十二日凌晨一時四
      十分為警採尿前二十六、九十六小時內之某時許，在不詳處所，以不詳方式，
      先後施用第一級毒品海洛因及施用第二級毒品安非他命各一次。嗣經警於九十
      三年一月十一日十九時許，在臺北縣新莊市○○路三○四號前當場查獲，因而
      查悉上情，並扣得安非他命六包（合計淨重一五八公克）及分裝袋二八個。
    (四)基於同前施用第一、二級毒品之概括犯意，於九十三年一月二十七日二十二時
      許，在臺北市○○區○○路三段一○六巷一號前之某自小客車內，先以吸食器
      燒烤煙燻之方式施用第二級毒品安非他命一次，其後再以將海洛因摻入香菸內
      吸食之方式，施用第一級毒品海洛因一次。嗣經警於九十三年一月二十八日十
      五時許，在臺北市○○區○○路三段一○六巷一號前，因察覺其行跡可疑乃上
      前盤查，因而查悉上情，並扣得海洛因三包（合計淨重四．○四公克）、安非
      他命二包（合計淨重六．三公克）及安非他命吸食器一組。
    (五)基於同前施用第一、二級毒品之概括犯意，自九十三年四月間起至同年五月十
      二日止，連續在臺北縣蘆洲市○○路二十六巷三十八號三樓住處，施用第一級
      毒品海洛因、第二級毒品安非他命及大麻，嗣為警於九十三年五月十二日十五
      時三十分許，在其住處查獲，並扣得海洛因四包（淨重三‧七０公克）、安非
      他命六包（合計重六‧五三公克）、大麻一包（淨重八‧三一公克）及其所有
      吸食器一組、注射針筒一支及吸管四支。
二、案經臺北縣政府警察局永和分局報請臺灣板橋地方法院檢察署檢察官偵查起訴。
    理      由
一、被告甲○○經合法傳喚未到庭，惟查，右揭(一)(二)(三)(四)之犯罪事實，業據被告甲○
    ○於原審時坦承不諱，且於九十三年五月十二日被警查獲後，於警詢時，亦坦承
    確有施用海洛因、安非他命及大麻之行為，員警所查獲之海洛因、安非他命、大
    麻、注射針筒、吸食器及吸管均為渠所有無訛（核退毒偵字第七九一號第九頁反
    面、第十頁），其先後於前開犯罪事實為警查獲後採集之尿液，經分別送請臺灣
    檢驗科技股份有限公司及臺灣尖端先進科技醫藥股份有限公司化驗後，均呈嗎啡
    （施用海洛因後之正常代謝物）及安非他命陽性反應，有該二公司所出具之濫用
    藥物尿液檢驗報告書共四份附卷可稽；又其所持有為警查獲之物品分別屬海洛因
    、安非他命及大麻，有法務部調查局000000000、000000000、000000000、00000
    0000鑑定通知書、臺北市政府警察局北市鑑毒字第106號鑑驗通知書在卷可憑，
    並有該海洛因、安非他命、大麻及注射針筒一支、分裝袋二十八個、吸食器二組
    及吸管四支扣案可資佐證，自足徵被告於原審及警詢中所為陳述確與事實相符。
    再查，被告前於八十七年間因施用毒品罪，經原審裁定送觀察勒戒後已無繼續施
    用毒品傾向，而經臺灣板橋地方法院檢察署檢察官於八十七年十二月三日以八十
    七年度偵字第二四八三六號為不起訴處分確定。復於八十八年間二犯施用毒品罪
    經原審裁定送觀察勒戒，惟因有繼續施用毒品傾向再送勒戒處所施以強制戒治一
    年，嗣因強制戒治期滿而於九十年五月十五日執行完畢，並由臺灣板橋地方法院
    檢察署檢察官於同年六月十八日以九十年度戒毒偵字第三九二號作成不起訴處分
    確定，有臺灣板橋地方法院檢察署檢察官八十七年度偵字第二四八三六號不起訴
    處分書、九十年度戒毒偵字第三九二號作成不起訴處分書及本院被告全國前案紀
    錄表各一份附卷可稽，其於前案強制戒治執行完畢釋放（即九十年五月十五日）
    後五年內，再犯本件施用毒品行為，事證明確，應依法論科。
二、核被告所為，其中施用海洛因部分，係犯毒品危害防制條例第十條第一項施用第
    一級毒品罪，施用安非他命、大麻部分，係犯同條例第十條第二項施用第二級毒
    品罪。其施用第一、二級毒品前後之持有第一、二級毒品之低度行為，應為施用
    毒品之高度行為所吸收不另論罪，查毒品危害防制條例業於九十二年六月六日經
    立法院修正通過，總統於九十二年七月九日公布，並自九十三年一月九日開始施
    行。本件被告連續施用第一、二級毒品之最後行為時（九十三年五月十二日）既
    在前開修正後之毒品危害防制條例生效以後，即應適用修正後之規定予以論處，
    而不生比較新舊法之問題。又被告先後連續施用第一級毒品犯行，及先後連續施
    用第二級毒品犯行，均時間緊接，且所犯構成要件相同，各成立連續犯，依法應
    論以一罪並加重其刑；公訴人於起訴事實雖僅記載被告於九十二年十二月十四日
    至同年月二十日施用安非他命及於同年十二月十九日為警查獲前二十六小時內有
    施用海洛因之行為，然其餘部分，與起訴書記載並經認定有罪部分，既分別具有
    連續犯之一罪關係，本院自應併予審理。被告所犯連續施用第一級毒品罪與連續
    施用第二級毒品罪，犯意個別、行為互殊，應予分論併罰。另查被告曾於九十年
    間因竊盜及轉讓第二級毒品罪經原審分別判處有期徒刑九月及十月，並定應執行
    刑為一年六月，再經本院判決上訴駁回確定，嗣於九十二年八月二十七日假釋出
    獄同時交付保護管束，並於同年十一月二十五日保護管束期滿視為已執行完畢，
    有本院被告全國前案紀錄表一份附卷可稽，其於有期徒刑執行完畢後五年內，再
    犯本件有期徒刑以上之罪，為累犯，依法應遞加重其刑。
三、原審法院經審理結果，認被告犯罪事證明確而為論罪科刑之判決，固非無見，然
    原審未及就被告於九十三年四月間起至同年五月十二日止施用第一、二級毒品行
    為予以審理，仍有未當，被告未具理由，空言不服而提起上訴，雖非有據，然原
    審判決既有右揭可議，仍應由本院將原審判決撤銷並予以改判。爰審酌被告品行
    、智識程度、犯罪動機、目的、手段、所生危害及犯罪後態度等一切情狀，分別
    量處如主文第二項所示之刑，並依法定其應執行刑。末查扣案海洛因一包（淨重
    一○．七三公克）、海洛因三包（合計淨重四．○四公克）、海洛因四包（淨重
    三‧七公克）、安非他命一包（淨重○．五三公克）及安非他命二包（合計淨重
    六．三公克）、安非他命六包（淨重一五八公克）、安非他命六包（合計重六‧
    五三公克），分別屬於毒品危害防制條例第二條第二項第一、二款之第一、二級
    毒品，爰依同條例第十八條第一項前段沒收銷燬之。被告先後於九十三年一月十
    二日及同月二十七日遭查扣之分裝袋二十八個、安非他命吸食器一組，暨於九十
    三年五月十二日被查獲之吸食器一組、注射針筒一支及吸管四支，均為其所有供
    犯本件犯罪所用之物，業據其供承屬實，爰依刑法第三十八條第一項第二款諭知
    沒收。至公訴人雖於犯罪事實欄第一段記載「並扣得安非他命吸食器一組、電子
    磅秤三台、大小分裝袋共一七一個」，並於證據並所犯法條欄第二段請求對扣案
    如犯罪事實欄之物宣告沒收、銷燬等語，惟查被告於被查獲後，始終陳稱於九十
    二年十二月二十日查獲時所查扣之安非他命吸食器一組、吸管五支、電子磅秤三
    台、大小分裝袋一百七十一個等物並非渠所有，而係其友人卓建良所有等語，參
    以查獲地點（即臺北縣中和市○○路四六九巷七九弄二四號六樓頂）乃卓建良住
    處，且又查無證據足證該等物品為被告所有之物，爰不就該部分物品併為沒收之
    諭知，併此說明。
四、被告經合法傳喚，無正當之理由不到庭，本院爰不待其陳述，逕行判決。
據上論斷，應依刑事訴訟法第三百六十九條第一項前段、第三百六十四條、第二百九
十九條第一項前段、第三百七十一條，毒品危害防制條例第十條第一、二項、第十八
條第一項前段，刑法第十一條前段、第五十六條、第四十七條、第五十一條第一項第
五款、第三十八條第一項第二款判決如主文。
本案經檢察官張啟彬到庭執行職務
中　　華　　民　　國  　　九十三  　　年     十二     月     二十一   　日
                            臺灣高等法院刑事第十九庭
                                審判長法  官  許  國  宏
                                      法  官  洪  光  燦
                                      法  官  林  勤  純
右正本證明與原本無異。
如不服關於施用第一級毒品部分之判決應於收受送達後十日內向本院提出上訴書狀，
未附理由時應於提起上訴後十日內向本院補提上訴理由書狀（均應按他造人數提出繕
本）。
施用第二級毒品部分，均不得上訴。
                                      書記官  葉  瑩  庭
中　　華　　民　　國  　　九十三  　　年     十二     月     二十一   　日
附錄本案論罪科刑法條：
毒品危害防制條例第十條
施用第一級毒品者，處六月以上五年以下有期徒刑。
施用第二級毒品者，處三年以下有期徒刑。
